【裁判字號】    98,訴,110
【裁判日期】    980414
【裁判案由】    毒品危害防制條例
【裁判全文】
臺灣桃園地方法院刑事判決               98年度訴字第110號
公  訴  人  臺灣桃園地方法院檢察署檢察官
被      告  乙○○
選任辯護人  林楊鎰律師
上列被告因違反毒品危害防制條例案件，經檢察官提起公訴（台
灣桃園地方法院檢察署97年度偵字第11009 號），本院判決如下
︰
    主  文
本件公訴不受理。
    理  由
一、公訴意旨以：被告乙○○明知海洛因及大麻分別係毒品危害
    防制條例所列管之第一級、第二級毒品，非經許可，不得擅
    自販賣、意圖販賣而持有或持有。竟於97年4 月23日下午5
    時許，在桃園縣中壢市○○路全國電子專賣店對面，以新臺
    幣（下同）15萬元之代價，向某真實姓名年籍不詳綽號「阿
    寬」之男子，購買第一級毒品海洛因10小包欲出售以圖利，
    復購買第二級毒品大麻1 包而持有之。嗣於97年4 月24日下
    午5 時50分許，為警持本院核發之搜索票，至桃園縣中壢市
    ○○路83號3 樓執行搜索時當場查獲。因認被告乙○○涉犯
    毒品危害防制條例第5 條第1 項之意圖販賣而持有第一級毒
    品罪，及同條例第11條第2 項之持有第二級毒品罪等語。
二、按已經提起公訴或自訴之案件，在同一法院重行起訴者，應
    諭知不受理之判決，刑事訴訟法第303 條第2 款定有明文。
    又一事不再理為刑事訴訟法之根本原則，對於同一被告之一
    個犯罪事實，無論是實質上一罪或裁判上一罪，祇有一個刑
    罰權，不容重複裁判，故檢察官就同一事實為先後2 次起訴
    ，法院應依刑事訴訟法第303 條第2 款就重行起訴部分諭知
    不受理之判決（最高法院90年度台非字第50號判決要旨參照
    ）。
三、訊據被告固不否認有檢察官所指於上開時地持有第一級毒品
    海洛因、第二級毒品大麻且為警查獲之事實，惟堅詞否認該
    毒品海洛因係基於販賣之意圖而持有。經查：
  (一)關於被告持有第二級毒品大麻之事實，除經被告坦認不諱外
    ，且經警將自被告處扣得之檢品1 包送請法務部調查局濫用
    藥物實驗室鑑定，確含有第二級毒品大麻成分，此有該實驗
    室97年7 月21日調科壹字第09723031100 號鑑定書所載可查
    ，是被告犯持有第二級毒品罪之事證明確，至堪認定。
  (二)關於被告持有第一級毒品海洛因之緣由，依起訴意旨，檢察
    官認被告持有海洛因係基於販賣意圖之論據，惟僅自被告處
    扣得之白粉10小包、及將該10小包白粉送請法務部調查局濫
    用藥物實驗室鑑定後由該實驗室出具之鑑定報告，別無其他
    。而依卷附該法務部調查局濫用藥物實驗室97年6 月23日調
    科壹字第09 723027960號鑑定書所載，警方於97年4 月24日
    自被告乙○○處扣得之10包白粉，經鑑定確均含第一級毒品
    海洛因成分（合計淨重74.70 公克，空包裝袋總重5.72公克
    ，純度43.3 7％，純質淨重32.4公克），惟此僅能證明被告
    確有持有該10包海洛因之事實，尚難遽認被告主觀上確有販
    賣之意圖。
  (三)嗣本院依檢察官之聲請傳喚本案查獲之桃園縣政府警察局刑
    事警察大隊偵二隊警員王則修到庭，據其證稱：「（本案你
    們有聲請搜索票？）有。（代表你們本身已經有線報可合理
    懷疑被告涉及毒品案件？）是。... 是我們查獲一個人，他
    涉及毒品案件，他說被告的住處有槍跟毒品。（這個人他證
    述的內容，他還有沒有提到毒品是作何用的？）他檢舉有販
    賣的事實，所以我們才去聲請搜索票。... 他是說他曾經目
    睹（被告與他人交易毒品）。」等語（本院98年度訴字第11
    0 號卷第31頁）。亦即，警方認被告涉嫌販賣毒品罪或意圖
    販賣而持有毒品罪之基礎，係該檢舉人於警詢中證稱確曾目
    睹被告與他人交易毒品，故向本院聲請搜索票前往搜索。是
    關於該檢舉人所言所見是否屬實，即為被告主觀上有無販賣
    意圖之判斷重點。
  (四)經本院調取桃園縣政府警察局聲請核發搜索票全卷（本院97
    年度聲搜字第338 號）得知，本案檢舉人係「甲○○」。據
    甲○○於檢舉時之警詢中證稱：「我要檢舉乙○○持有槍械
    及販賣毒品案件。... 我於97年1 月初在桃園縣中壢市○○
    路83號3 樓乙○○租屋處看見他持有3 支手槍。乙○○販賣
    毒品給不特定人，我於97年1 月初在桃園縣中壢市○○路83
    號3 樓看見乙○○販賣海洛因毒品給戴俊傑。... （你稱乙
    ○○販賣海洛因給戴俊傑，共賣幾次？）乙○○販賣海洛因
    毒品於97年1 月初到2 月份共約10次，尚欠乙○○20幾萬。
    ... （乙○○在桃園縣中壢市○○路83號3 樓租屋，你去過
    幾次？該處是否有從事不法情事？）我去過4 、5 次。該處
    有很多販賣毒品的藥頭會至該處賭博。... 他（乙○○）毒
    品來源經常與林業盛互相調用，於97年1 月初聽林業盛說乙
    ○○認識一名會製造安非他命的朋友，要製造安非他命毒品
    ，並到其桃園縣平鎮市○○路118 號新格油漆工廠找林業盛
    加入股東。」等語（見該聲搜卷第8 頁至第9 頁）。
  (五)然經本院傳訊甲○○到庭證稱：「（你認識在庭被告乙○○
    嗎？）認識。（97年上半年他住哪裡你知道嗎？）不太清楚
    。（你有去過乙○○的住處嗎？）沒有，我只有聽人家說過
    。（所以你沒有去過中壢市○○路83號3 樓？）沒有。...
    （當時你認識戴俊傑嗎？）認識。（你跟乙○○及戴俊傑有
    仇恨糾紛嗎？）都有，我跟戴俊傑因為槍砲的案子結下仇恨
    ，戴俊傑找乙○○出來喬這件事，但是乙○○沒有做到，所
    以我跟乙○○因此也有這個仇恨。... 檢察官那時來抓我，
    戴俊傑說那邊的事他會處理好，結果他找乙○○出來，意思
    說這件事包在他們身上，結果說完後戴俊傑跟乙○○兩人都
    置之不理，就因此結下仇恨。（你說警局做的筆錄不實，是
    怎麼樣的情形？）王則修幫我做的筆錄不實在，警方他已經
    聽到乙○○這個人，但是跟我說要我配合指證，因為有證人
    指證的話他們比較好聲請搜索票，我當時剛好卡到槍砲及殺
    人未遂案件被羈押禁見中，警察就跟我說我這個案子是檢察
    官指揮偵辦，我如果配合他們，他們就可以直接跟檢察官說
    讓我交保。（所以你是說你的警詢筆錄供稱乙○○販賣海洛
    因給戴俊傑是不實的？）不實的。（你之前說乙○○的來源
    是什麼？）我就配合警察隨便說，我忘記了。... 警察跟說
    我說個大概，意思是要分數，如果我能讓他們多一點分數，
    就可以讓我交保。... （你說乙○○毒品的來源，經常跟林
    業盛互相調用，這也是你自己說出來的？）應該是我自己說
    出來的。（筆錄內你說你去過桃園縣中壢市○○路83號3 樓
    四、五次，這也是你自己說的？）是警察要我說的，他說我
    不講他們怎麼聲請搜索票。（所以你說你去過該址四、五次
    ，而且該處有很多販賣毒品的藥頭到該處賭博，這也是不實
    在的？）不實在。... 內容全篇都是不實在的，我現在不想
    看這個筆錄，我現在對這些警察真的很氣憤，反正乙○○到
    底有沒有在賣毒品我不曉得。（筆錄裡面你檢舉乙○○持有
    槍械的部分，是警方要你說的嗎？）是我自己說的。（你為
    何這麼說？）因為我當時跟他們有仇。（他們就是指乙○○
    及戴俊傑嗎？）是。（但是你跟林業盛沒有仇？）也是有仇
    。... 我有押過林業盛，什麼仇我忘了，目前跟他有卡到妨
    害自由及恐嚇的官司。... 當初我被借提出來，我那時被禁
    見又想家又想女朋友，警方有跟我說如果配合的話，就可以
    打電話給女朋友，也可以回家，也可以讓我交保，後來也有
    讓我打電話給女朋友，也有讓我回家，但是沒有讓我交保。
    ... 我也不知道那算不算是脅迫，反正他跟說我說如果不配
    合就繼續禁見。... 警方要我配合，就跟檢察官說我配合度
    很好，才可以讓我交保。（所以你為了交保，就誣告乙○○
    ？）這怎麼算誣告？因為當初警方做筆錄的時候，就跟我說
    這完全不會有事情，目的只是讓他好聲請搜索票，我只是國
    小畢業，對法律常識也不了解，警方跟我說配合他就沒事，
    檢察官現在跟我說我誣告，那乾脆連偽證一起判好了，反正
    我也沒差。」等語，嗣證稱：「這件事情是不實在的，我不
    希望這樣害到別人，如果因為這樣造成誣告的話，請從輕量
    刑。」等語，並稱：「（警方借提問完就真的有帶你回家嗎
    ？）有，我母親也可以作證。（電話是在什麼地方讓你打？
    ）警方帶我到內壢乙○○住處附近的車上警方讓我打的，後
    來才回縣警局的時候我女朋友才打來的，講了好幾分鐘。..
    . （這樣借提要解還的時候，有再次經過檢察官的訊問嗎？
    ）有。（請問要解還前經檢察官訊問時，你交保的期望有破
    滅嗎？）沒有，因為我一直相信警察說的話。（如果你沒有
    親眼去過乙○○的住處，沒有親眼看過有人在擲骰子，為何
    會與乙○○被查獲時的情況相當接近？）因為我那時跟林業
    盛還沒結仇之前，我跟林業盛常在一起，我聽林業盛說他常
    常到乙○○那邊賭骰子。（跟你結仇的應該是戴俊傑，乙○
    ○不過是調解的中間人而已，為何你不說是戴俊傑在販毒，
    而是說乙○○在販毒？）因為這是公親變事主，當初乙○○
    出面跟我說這件事包在他身上，後來我就找不到戴俊傑，我
    找乙○○他卻跟我說這件事情他不管。（警方借提你的時候
    要你指認乙○○還是戴俊傑？）乙○○。（有沒有要你指認
    戴俊傑？）沒有。」等語（以上均見本院98年訴字第110 號
    卷第60頁至第71頁）。對甲○○上揭證詞，被告亦供稱：「
    這件事情就是我出面要幫他處理他跟戴俊傑的槍砲案件，後
    來戴俊傑找不到，他也找不到，他就來找我，找我來負責這
    條事情，我想說既然我也找不到戴俊傑，所以我也不管了，
    就讓他自己去找戴俊傑。」等語（上開本院卷第72頁）。亦
    即，甲○○前因涉嫌殺人未遂及違反槍砲彈藥刀械管制條例
    案件遭檢警偵辦，經戴俊傑表示有辦法「妥適處理」，嗣被
    告乙○○又向甲○○表示「包在他身上」，然嗣後戴俊傑、
    乙○○二人均食言且避不見面，甲○○旋遭警方查緝到案並
    收押禁見，故認戴俊傑及乙○○二人未守諾言故致己遭押，
    因此結下仇隙。之後警方借提甲○○到案，向伊表示曾聽聞
    乙○○涉嫌販賣毒品及持有槍彈，要求甲○○擔任證人「配
    合指證」以利警方聲請搜索票，倘從之便帶其返家且允其打
    電話給女友，並同意向檢察官陳明其「配合度很好」，可以
    交保，倘不從則休想再見天日，繼續收押禁見。甲○○值此
    利誘，又思及其與戴俊傑、乙○○等人間上開怨隙，縱僅知
    乙○○吸毒，惟從未親見親聞乙○○販毒情節，亦因不敵利
    誘威逼，直同意依警方指示製作上開「曾目睹乙○○販賣毒
    品與戴俊傑十餘次」等不實內容之檢舉筆錄。實則甲○○僅
    知悉乙○○有吸毒事實，卻從未目睹、亦不知悉乙○○曾否
    販毒。至檢舉筆錄製作完畢，甲○○雖未獲交保，但員警果
    真利用此借提機會帶甲○○返家與其母相會，亦任由甲○○
    與其女友電話聯絡。而甲○○於本院中亦表明願為此誣告犯
    行接受司法制裁，但不願因此使乙○○蒙受不白之冤等語，
    已如前述，綜此可見甲○○必係因誣指乙○○販毒後內心甚
    為不安，為免長久受良心苛責，故於本院中自白上揭檢舉筆
    錄實乃誣告，由此足徵甲○○於本院審判中之證詞，當屬可
    信。反之，其檢舉筆錄內容則為誣指，當不足採。
  (六)綜上，被告持有第一級毒品海洛因部分，尚乏證據認定被告
    主觀上係基於販賣之意圖而持有，依罪疑有利於被告解釋之
    法理，自難論被告以毒品危害防制條例第5 條第1 項之意圖
    販賣而持有第一級毒品罪，而僅能論被告以同條例第11條第
    1 項之持有第一級毒品罪。再據被告於檢察官偵查中供稱，
    本案之毒品海洛因及大麻，與同時遭查扣之第二級毒品甲基
    安非他命（此部分另經本院以97年度審訴字第3123號判決施
    用第二級毒品罪在案），均係其在遭搜索之前一日即97年4
    月23日向他人購入等語，是見被告係以一持有行為，同時犯
    本案持有第一級毒品罪及持有第二級毒品罪，即就檢察官起
    訴之本案而言，被告所為本應依刑法第55條規定從一重論以
    同條例第11條第1 項之持有第一級毒品罪，當堪認定，是以
    此二罪自無從分割個別論擬，首應敘明。
四、又查，被告乙○○於97年4 月24日下午在其位於桃園縣中壢
    市○○路83號3 樓住處內，為警持搜索票查獲上揭第一級毒
    品海洛因、及第二級毒品甲基安非他命及大麻之後，經被告
    坦認施用毒品海洛因及甲基安非他命，所施用之海洛因並係
    本案扣案之海洛因，且經警採集尿液送請台灣檢驗科技股份
    有限公司鑑定，認確含有毒品海洛因及甲基安非他命之代謝
    成分，經檢察官起訴而於97年10月16日繫屬本院，經本院以
    97年度審訴字第3123號審理後，於98年2 月10日以被告犯施
    用第一級毒品罪及施用第二級毒品罪而分別判處有期徒刑7
    月及3 月，應執行有期徒刑8 月，現尚未確定等事實，有上
    開判決書、及台灣高等法院被告前案記錄表各1 紙在卷可考
    。至本件檢察官起訴之被告持有第一級毒品犯行，係於前案
    繫屬本院後之97年11月13日方繫屬本院，而此持有犯行既另
    因前案施用犯行經檢察官起訴且繫屬本院復經判決有罪，其
    持有之低度行為自應為嗣後施用之高度行為所吸收，換言之
    ，兩案屬同一案件，本件乃重複起訴，且繫屬在後，揆諸前
    開說明，就本件被告持有第一級毒品部分應諭知不受理之判
    決。
五、據上論斷，應依刑事訴訟法第303 條第3 款，判決如主文。
本案經檢察官邱文中到庭執行職務。
中    華    民    國    98    年    4     月    14    日
              刑事第十一庭審判長法  官  蔡榮澤
                                法  官  林蕙芳
                                法  官  紀凱峰
以上正本證明與原本無異。
如不服本判決應於收受本判決後10日內向本院提出上訴書狀，並
應敘述具體理由，如未敘述上訴理由者，應於上訴期間屆滿後20
日內補提理由書狀於本院（均須按他造當事人之人數附繕本）「
切勿逕送上級法院」。
                                書記官  鄭乃甄
中    華    民    國    98    年    4     月    15    日


司法院資訊處製作；財團法人民間司法改革基金會備份。
